【裁判字號】    96,醫,5
【裁判日期】    970707
【裁判案由】    侵權行為損害賠償
【裁判全文】
臺灣高雄地方法院民事判決                 96年度醫字第5號
原      告  乙○○
訴訟代理人  高慶福律師
被      告  建佑醫院
兼
法定代理人  丙○○
被      告  戊○○
            丁○○
兼上四人
訴訟代理人  甲○○
上列當事人間侵權行為損害賠償事件，本院於民國97年6 月23日
言詞辯論終結，判決如下：
    主  文
原告之訴及假執行之聲請均駁回。
訴訟費用由原告負擔。
    事實及理由
一、原告主張：伊因肩膀酸痛，於民國95年2 月13日、20日至建
    佑醫院就診，由戊○○指示護士為伊各施打水楊酸製劑（
    Aspegic） 一支；嗣於95年2 月27日，伊復因肩膀酸痛至建
    佑醫院就診，由戊○○親手為伊在肩膀骨輪處注入玻尿酸一
    支後，出現發燒、嘔吐、頭暈、頭痛、身體刺痛、呼吸困難
    、臉浮腫、眼睛出血等副作用症狀，經伊向戊○○反應，其
    僅稱藥效過後即會好，然伊因上述症狀於95年3 月21日至25
    日至建佑醫院住院治療，並於同年4 月21日回診，仍未獲改
    善。而伊於95年3 月13日、14日，經冠林眼科及高雄市立小
    港醫院眼科診斷出左眼玻璃體出血，即左眼視網膜出血、雙
    眼高壓症、近視性網膜色素退化，迄今仍未痊癒；又伊於95
    年11月間，前往長庚紀念醫院腦神經科治療上述頭暈、頭痛
    等症狀，至今亦未痊癒。按玻尿酸應注入膝蓋，不能注入人
    體其他部位，伊因戊○○將玻尿酸注入肩膀，而傷及眼部、
    腦部，引起上述症狀，久未痊癒，致肉體飽受折磨，精神上
    痛苦萬分，爰依醫療法第82條第2 項、民法第195 條規定，
    請求戊○○賠償精神慰撫金新台幣（下同）150 萬元；又建
    佑醫院為戊○○之僱用人，依民法第188 條第1 項規定，應
    與其連帶負賠償責任，被告丙○○、丁○○、甲○○為建佑
    醫院之合夥醫師，於建佑醫院財產不足清償時，對本件損害
    亦應負連帶賠償責任。並聲明：(一)被告建佑醫院及被告戊○○應連帶給付原告150 萬元及自起訴狀繕本送達翌日起至清
    償日止，按週年利率5 ％計算之利息；(二)前項判決如執行無
    結果或有不足之額，應由被告丙○○、丁○○、甲○○連帶
    給付；(三)願供擔保，請准宣告假執行。
二、被告抗辯：戊○○並無於95年2 月27日為原告施打玻尿酸，
    當日給予之處方與95年2 月13日同為阿斯匹靈製劑（Aspegi
    c ，即原告所稱之水楊酸製劑）、非類固醇性鎮痛解熱劑（
    Aceo Retard） 、骨骼肌鬆弛劑（Mephenoxalone） ，而95
    年2 月20日原告係經診斷為右側冰凍肩，用藥為骨科局部注
    射常用之局部麻醉劑（Lidocaine） 、類固醇製劑（
    Larkcort）、非類固醇性鎮痛解熱劑（Aceo Retard） 、骨
    骼肌鬆弛劑（Mephenoxalone） ，上述治療過程均無使用玻
    尿酸注射；又原告於95年3 月21日係因發燒、發冷持續約一
    週，而至建佑醫院住院，住院時之診斷為泌尿道感染合併敗
    血症、糖尿病控制不良，並於住院期間發現疑似陰部黴菌感
    染，經投藥控制，於同年月25日臨床評估症狀減緩，生命徵
    象穩定，血糖控制於123mg/dl，而建議門診持續追蹤及藥物
    治療，原告並無異議或抱怨；再原告所指於施打針劑後疑似
    出現頭暈、嘔吐、呼吸困難等症狀，惟長期服用非類固醇性
    鎮痛解熱劑、骨骼肌鬆弛劑、類固醇製劑等藥物，可能會有
    腸道或全身性之藥物副作用，且原告為長期糖尿病患者，血
    糖狀況控制不佳，身體及四肢刺痛及眼睛出血之症狀，應為
    糖尿病之合併症，而原告於追蹤尿液檢驗後，發現白血球及
    紅血球升高，於超音波檢查中報告為尿路結石，血液培養報
    告為腸內菌屬，均會造成發燒之症狀。並聲明：(一)原告之訴
    駁回；(二)如受不利判決，願供擔保，請准免為假執行。
三、原告主張戊○○曾以施打水楊酸製劑為其醫療，及丙○○、
    丁○○、甲○○為建佑醫院合夥醫師，戊○○為建佑醫院僱
    用醫師之事實，為被告所不爭執，且有病歷、合夥契約書在
    卷可稽（詳本院卷第202頁起），堪信為真實。
四、原告另主張伊於95年2 月27日，因肩膀酸痛至建佑醫院就診
    ，由戊○○親手為伊在肩膀骨輪處施打玻尿酸一支，惟為被
    告所否認，辯稱未替原告施打玻尿酸。經查：玻尿酸之醫療
    療程為每週1 次，1 次1 支（2.5ML） ，需連續施打5 週，
    此有自網站下載之中央健康保險局查詢資料附卷可稽（詳本
    院卷第163 頁、第213 頁），則如有施打玻尿酸之必要，衡
    情應於第1 次施打後，逐次為患者預約下次施打之時間，以
    完成1 完整之用藥療程，而原告雖陳稱曾於95年2 月13日、
    20日、27日、3 月6 日至建佑醫院由戊○○看診，然既自承
    並無預約下次施打時間，且僅施打過1 次（詳本院卷第180
    頁、第230 頁、第231 頁），經核，自與上開施打玻尿酸之
    療程不符，且依被告所提出原告不爭執形式真正之病歷所示
    ，95年2 月27日原告所施打者確不含玻尿酸（詳卷第252 頁
    反面），故原告主張戊○○為其施打玻尿酸，即與常情不符
    ，自難採信。
五、原告又主張於本件治療後，出現發燒、嘔吐、頭暈、頭痛、
    身體刺痛、呼吸困難、臉浮腫、眼睛出血等現象，核與被告
    自承95年3 月21日至25日，由建佑醫院另一位醫師看診之結
    果，依病歷記載，原告確曾主訴有發冷、發熱一個星期，全
    身倦怠、食慾不振、臉部浮腫、下肢水腫等症狀之情相符（
    詳本院卷第181 頁），且依中央健康保險局高雄分局函及所
    附原告之就診紀錄（卷第190 頁至第198 頁）所示，同年4
    月22日、28日、5 月9 日、22日、7 月3 日，原告密集前往
    冠林眼科看診，足見眼睛確有不適，故原告該時確有上開所
    主張之症狀，應可認定。然原告自92年1 月14日至陳稱發生
    本件醫療爭議之95年2 月13日間，共就診2 百餘次，有上開
    就診紀錄附卷可查，則上開症狀即使如原告所主張，係因醫
    療院所用藥所致，且戊○○確有指示為原告施打水楊酸，亦
    難逕認上開症狀與戊○○之醫療用藥有關，況戊○○於上開
    95 年2月13日至同年3 月6 日，對原告因左肩疼痛、下背痛
    、雙膝疼痛所施予之醫療行為，均合於常規，有財團法人私
    立高雄醫學大學附設中和醫院函附卷可稽（詳本院卷第328
    頁），自難認原告主張之上開症狀與戊○○之醫療行為間有
    因果關係，且戊○○之醫療行為亦無過失，則原告訴請戊○○賠償，依法自有未合，且原告訴請戊○○賠償既有未合，
    建佑醫院即無需負連帶賠償責任，建佑醫院之合夥醫師丙○○、丁○○、甲○○，亦無為建佑醫院之債務負連帶賠償責
    任之可言。
六、綜上所述，本件原告之請求尚無理由，應予駁回，且所訴既
    無理由，假執行之聲請亦失所依據，自應併予駁回。
七、本件事證已臻明確，原告所提之用藥報導、說明、身心障礙
    手冊、陳情書、診斷證明書、高雄縣衛生局調處之相關文件
    ，經審酌後，認均難為戊○○有醫療過失及原告上開症狀為
    戊○○醫療行為所致之證明，自與本件之判決結果無影響，
    爰不一一論述，且本件訟爭之醫療行為既經合意送請財團法
    人私立高雄醫學大學附設中和醫院鑑定，且經鑑定完畢，自
    無再送請鑑定之必要，原告聲請另送鑑定，自無理由，併予
    敘明。
八、據上論結，本件原告之訴為無理由，依民事訴訟法第78條，
    判決如主文。
中    華    民    國    97    年    7     月    7     日
                  民事第三庭    法  官  鄭峻明
正本係照原本作成。
如不服本判決，應於送達後20日內，向本院提出上訴狀並表明上
訴理由，如於本判決送達前提起上訴者，應於判決送達後10日內
補提上訴理由書（須附繕本）。
中    華    民    國    97    年    7     月    7     日
                                書記官  莊豐源


司法院資訊處製作；財團法人民間司法改革基金會備份。
